最高法院刑事判決　　　　　　一○○年度台上字第五七八五號
上　訴　人　佘新泰
上列上訴人因違反毒品危害防制條例案件，不服台灣高等法院高
雄分院中華民國九十九年五月二十一日第二審判決（九十八年度
上訴字第六六九號，起訴案號：台灣屏東地方法院檢察署九十六
年度偵字第七四五一、七四五二、七四六一號＜原判決漏載＞，
九十七年度偵字第一一一二號），提起上訴，本院判決如下：
    主  文
上訴駁回。
    理  由
按刑事訴訟法第三百七十七條規定，上訴於第三審法院，非以判
決違背法令為理由，不得為之。是提起第三審上訴，應以原判決
違背法令為理由，係屬法定要件。如果上訴理由書狀並未依據卷
內訴訟資料，具體指摘原判決不適用何種法則或如何適用不當，
或所指摘原判決違法情事，顯與法律規定得為第三審上訴理由之
違法情形，不相適合時，均應認其上訴為違背法律上之程式，予
以駁回。本件上訴人佘新泰上訴意旨略稱：(一)伊之警詢及偵訊供
述受到心理上壓力，已嚴重影響伊陳述之自由，並無證據能力。
張吟安之警詢、偵訊及第一審、原審供述均不相符，且於警詢時
毒癮發作，遭警員毆打，其警詢、偵訊供述顯然缺乏特別可信性
，且有顯不可信之情形，自不得採為證據。原審未傳訊製作張吟
安警詢筆錄之警員作證，亦未勘驗其警詢錄音光碟，復未將本件
電話監聽錄音帶送請鑑定聲紋，有未依職權調查證據之違誤。(二)
伊與張吟安係同居男女朋友，交往已二十幾年，斷無販賣海洛因
、甲基安非他命給張吟安，而僅賺取新台幣（下同）五千、九千
元之理，況原審認定伊販賣毒品之價格竟較一般市價行情為高，
亦與經驗法則不符。張吟安歷次供述不一，尚欠伊二十幾萬元，
應係為減輕自己刑責而誣攀伊，且在張吟安住處並未扣得伊所販
賣之毒品，復未鑑定是否第一、二級毒品，另本件電話監聽譯文
，非伊之對話，不具證據關聯性，至民國九十六年十一月十五日
之電話監聽譯文，並無錄音光碟，並未採為證據，九十六年十一
月十三日電話監聽譯文，不足證明伊有販毒行為。張吟安偵訊筆
錄，既已摒棄不採，又另採為不利伊之證據，尚有矛盾。查扣之
海洛因、甲基安非他命、電子磅秤均係張吟安所有，非伊所有，
自與伊無關，本件並無其他補強證據，原判決僅憑九十六年十一
月十三日電話監聽譯文或張吟安警詢之供述，遽認伊有販賣毒品
犯行，自有判決理由不備之違誤。(三)警方在伊住處查扣之海洛因
、甲基安非他命、電子磅秤均係張吟安所有，原判決認係伊所有
而宣告沒收，亦與卷證不符，有適用法則不當之違誤云云。
惟查，原判決依憑上訴人不利於己之部分供述，證人張吟安之警
詢、偵訊證詞，法務部調查局九十六年十二月十七日調科壹字第
○九六二三○八三○九○號鑑定書、高雄醫學大學附設中和紀念
醫院九十七年四月十八日編號0000-000至0000-000檢驗報告、九
十七年四月十八日編號0000-000至0000-000鑑驗報告、上訴人之
0000000000號與張吟安之0000000000、0
000000000號電話通訊監察譯文、原審勘驗筆錄，扣案
如原判決附表（下稱附表）所示海洛因、甲基安非他命、電子磅
秤、空夾鏈袋、行動電話等證據，資以認定上訴人有原判決事實
欄所記載之犯罪事實，因而撤銷第一審關於上訴人部分之科刑判
決，依想像競合犯之規定，改判仍論處上訴人販賣第一級毒品二
罪刑（各處有期徒刑十八年，定應執行之刑有期徒刑二十年，併
為從刑之諭知），已詳述其所依憑之證據及認定之理由。對於上
訴人辯稱：伊沒有販賣毒品給張吟安，扣案查獲毒品及器物均係
張吟安所有，並非伊所有云云。經綜合調查證據之結果，認係卸
責之詞，不足採信，分別在判決理由內詳予指駁，並說明其證據
取捨及判斷之理由。且敘明：(1)上訴人於九十六年十一月十三日
販賣四分之一錢、價值五千元海洛因予張吟安等情，已經張吟安
於警詢、偵訊供稱曾向上訴人拿四分之一錢、價值五千元之毒品
海洛因，上訴人於警詢、偵訊亦坦承張吟安曾向伊拿過毒品海洛
因、甲基安非他命，「漂亮的」指「海洛因」，而上訴人與張吟
安於九十六年十一月十三日十七時五十三分許之電話通訊監察譯
文顯示，張吟安提及「半半」，「一樣的錢」，上訴人答「比較
貴現在比較貴啦」，張吟安稱「對呀『漂亮的』」，上訴人稱「
一樣的價錢沒有漂亮的」，張吟安答「哦哦一樣」等語（見原判
決第二十頁之附件），雙方談及四分之一（半半）海洛因（漂亮
的），並說明價錢比較貴，自係談論買賣毒品海洛因，足以佐證
張吟安上開供述屬實。上訴人前開販賣海洛因犯行，自堪認定。
張吟安嗣於第一審、原審證稱其未向上訴人購買毒品，上訴人所
辯伊交付張吟安毒品，並無代價各云云，均無足採。(2)上訴人於
九十六年十一月十五日同時販賣半錢、價值九千元海洛因及一錢
、價值五千元甲基安非他命予張吟安等情，已經張吟安於警詢、
偵訊供稱伊昨日（十五日）下午二、三時左右，到上訴人位於屏
東市大洲里清進巷十八號漁塭，向他拿半錢多海洛因、一錢的甲
基安非他命。海洛因半錢九千元，甲基安非他命一錢五千元，上
訴人於警詢亦坦承張吟安曾向伊拿過毒品海洛因、甲基安非他命
，於偵訊時供稱伊昨天（十五日）下午有拿三包海洛因、一包甲
基安非他命給張吟安，於第一審羈押庭時供稱伊有給張吟安海洛
因、甲基安非他命，二人所述相符。雖上訴人與張吟安於九十六
年十一月十五日十三時十一分許之電話通訊監察譯文，已無監聽
錄音光碟可供查證，不能採為本案證據，然警方於九十六年十一
月十五日下午五時許，在上訴人位於屏東市大洲里清進巷18號漁
塭旁鐵皮屋內，查扣附表所示海洛因五包、甲基安非他命七包、
電子磅秤二台（均有甲基安非他命成分反應）、空夾鏈袋等，已
足認張吟安上開證述屬實。張吟安嗣於第一審、原審證稱其未向
上訴人購買毒品，上訴人辯稱伊交付張吟安毒品，並無代價，均
不足採信各等語甚詳。又公訴意旨另以：上訴人於九十六年十月
十五日、九十六年十月三十日、九十六年十一月七日分別販賣不
詳毒品及第一級毒品海洛因給張吟安，認上訴人所為，亦涉犯毒
品危害防制條例第四條第一項、第二項罪嫌等語。經綜合調查證
據之結果，認該部分犯罪尚屬不能證明，以公訴意旨認該部分與
上開論罪科刑部分，為集合犯之裁判上一罪關係，而不另為無罪
之諭知，亦在判決內加以敘明（見原判決理由貳之四）。原判決
所為論述，核與卷證資料相符，從形式上觀察，並無足以影響判
決結果之違背法令之情形。按(一)認事採證、證據之取捨及證據證
明力之判斷，俱屬事實審法院之職權，苟無違背證據法則，自不
能指為違法。又證人之供述前後縱有差異，事實審法院依憑證人
前後之供述證據，斟酌其他證據，本於經驗法則與論理法則，取
其認為真實之一部，作為判斷之證據，自屬合法。本件原審審酌
上開證據，據此認定上訴人有本件之犯罪事實。對於上訴人之辯
解，認不足採，已分別在判決內詳述其認事採證、證據取捨及判
斷之理由，核與證據法則並無違背，為其職權之適法行使，自不
能指為違法。原判決理由已敘明張吟安於警詢、偵訊對上訴人不
利之證述，審酌上訴人部分不利於己之供述、九十六年十一月十
三日電話監聽譯文及附表所示查扣與販賣毒品相關之毒品、電子
磅秤及空夾鏈袋等補強證據，相互印證，已足認上訴人有本件販
賣毒品犯行，自與證據法則無違。原審認警方在上訴人住處所查
扣如附表所示毒品及器物，係上訴人所有，亦與經驗法則及論理
法則相符，要無不合。原判決理由欄謂上訴人於九十六年十一月
十三日販賣毒品予張吟安等語（見原判決第九頁第十五行、第十
一頁第八行），事實欄載為九十六年十一月三日（見原判決第一
頁倒數第三行），應係誤載，惟並不影響原判決本旨，由原審裁
定更正即可。上訴意旨(二)所指，仍就事實再為爭執，置原判決已
說明之事項或屬原審採證認事職權之適法行使，任意指摘，自非
適法之上訴第三審理由。(二)原判決理由已說明上訴人於警詢、偵
訊及第一審羈押庭之供述，與張吟安之供述未盡相同，且上訴人
亦未抗辯其上開供述係檢警人員以強暴、脅迫、利誘、詐欺等不
法方法所取得，上訴人所辯其跟著張吟安口供講的，張吟安口供
是跟著警察說的云云，尚不足採，難認其上開供述非出於自由意
志，自有證據能力，並無違誤。又張吟安為警查獲後，因拒絕夜
間詢問而停止詢問，翌日上午九時許，警方開始詢問時，又表示
不舒服，員警乃停止詢問，至當天上午十時四十五分許才開始詢
問，警方並多次詢問其是否願意接受詢問，張吟安均表示願意回
答，有其警詢筆錄可稽。且張吟安於警詢、偵訊及第一審歷次詢
問，均未提及有毒癮發作及遭警察毆打，於原審始為上開陳述，
自有可疑，張吟安所述當時其毒癮發作及遭警察毆打等情，前後
不一，尚難採信。張吟安亦未指稱其受警方誘導可減刑而嫁禍上
訴人，並無證據可證張吟安警詢之陳述非出於其自由意志，其警
詢之供述，自有證據能力。張吟安偵查中之證述，已依法具結，
並無顯不可信之情況，亦有證據能力。原判決綜合上開事證，認
張吟安警詢、偵訊之供述有證據能力，與法無違，自無再為無益
調查之必要，原審未傳訊製作張吟安警詢筆錄之警員作證，亦未
勘驗其警詢錄音光碟，難認違法。原判決並已敘明上訴人於警詢
、偵查及第一審均已坦承有以行動電話與張吟安為本件附表所示
內容之通話，並承認扣案附表編號5 所示行動電話為其所有，已
足認附表所示通話內容為上訴人所為，自無再予鑑定其聲紋之必
要等語（見原判決第九頁第一至八行），亦無不合，上訴意旨(一)
所指，並未對於原判決究竟如何違背法令，依卷內訴訟資料為具
體之指摘，自非適法之上訴第三審理由。(三)原審認警方在上訴人
住處所查扣如附表所示毒品及器物，係上訴人所有，並依法分別
諭知毒品沒收銷燬，其餘物品沒收之，與經驗法則及論理法則無
違，自無上訴意旨(三)所指之違誤。上訴人上訴意旨所指，或對於
原判決究竟如何違背法令，並未依卷內訴訟資料為具體之指摘，
或徒憑己意，就屬原審採證認事職權之適法行使，及對原判決本
旨不生影響或已經說明事項，任意指摘為違法，核與法律規定得
為第三審上訴理由之違法情形，均不相適合，應認其上訴違背法
律上之程式，予以駁回。
據上論結，應依刑事訴訟法第三百九十五條前段，判決如主文。
中    華    民    國  一○○  年    十    月   二十   日
                      最高法院刑事第八庭
                          審判長法官  張  春  福  
                                法官  林  勤  純  
                                法官  李  錦  樑  
                                法官  宋  明  中  
                                法官  徐  文  亮  
本件正本證明與原本無異
                                      書  記  官  
中    華    民    國  一○○  年    十    月  二十七  日
                                                       v